臺灣高等法院臺南分院刑事裁定
110年度聲再字第106號
聲  請  人
即受判決人  陳嘉霖
0

上列聲請人因違反毒品危害防制條例案件，對於本院107年度上
訴字第286號中華民國107年7月10日確定判決（原審案號：臺灣
雲林地方法院106年度訴緝字第16號，起訴案號：臺灣雲林地方
檢察署105年度偵字第2476、3592號），聲請再審，本院裁定如
下：
    主  文
再審之聲請駁回。
    理  由
一、聲請意旨略以：聲請人前因警方唆使證人栽贓，遭法院重判
    有期徒刑15年7月、15年6月，因發現案件中證人彭勇、林長
    慶有隱瞞、昧於事實之情狀，其等於審理前即受警方唆使咬
    住聲請人為販售毒品者，聲請人始終否認販賣毒品予彭勇、
    林長慶，且其等於警局毒癮發作，監聽譯文並未提起買賣毒
    品證據，警方為向檢察官有所交代，明知聲請人無施用毒品
    前科，仍唆使證人以讓聲請人入罪作為證人釋回且獲判輕罪
    為交換條件；本案通訊監察譯文只是朋友相約見面，彭勇與
    聲請人為相識已久朋友，打電話只是要聲請人買便當過去，
    聲請人依約到場，彭勇告知之前所積欠新台幣（下同）3千
    元因明日領工錢會打電話給聲請人通知還錢；彭勇弟弟彭寧
    在雲林是販毒藥頭，兄弟間感情和睦，彭寧因販賣毒品遭判
    刑確定，彭勇無需再向其他藥頭購買毒品，其於警詢因害怕
    會連累彭寧，警方即依通話譯文叫彭勇咬住聲請人，聲請人
    有固定正當工作，與彭勇相識，朋友如向聲請人借錢均會幫
    忙，原確定判決認定販賣毒品並非事實；聲請人與林長慶間
    通話譯文只是朋友相約見面，因林長慶毒癮發作沒錢購買毒
    品，向聲請人借錢購毒，聲請人借1千元給林長慶後即離開
    ；原確定判決通話譯文從未提起毒品之事，聲請人受到冤枉
    ，為此依刑事訴訟法第420條第1項第6款聲請再審，並聲請
    調取證人彭勇及林長慶之警詢、偵訊錄影光碟。
二、按再審制度，係為發現確實之事實真相，以實現公平正義，
    而於案件判決確定之後，另設救濟之特別管道，重在糾正原
    確定判決所認定之事實錯誤，但因不能排除某些人可能出於
    惡意或其他目的，利用此方式延宕、纏訟，有害判決之安定
    性，故立有嚴格之條件限制。刑事訴訟法第420 條第1 項第
    6 款原規定：「因發現確實之新證據，足認受有罪判決之人
    應受無罪、免訴、免刑或輕於原判決所認罪名之判決者」，
    作為得聲請再審原因之一項類型，司法實務上認為該證據，
    必須兼具新穎性（又稱新規性或嶄新性）及明確性（又稱確
    實性）二種要件，始克相當。晚近修正將上揭第一句文字，
    改為「因發現新事實、新證據，單獨或與先前之證據綜合判
    斷」，並增定第3 項為：「第1 項第6 款之新事實或新證據
    ，指判決確定前已存在或成立而未及調查斟酌，及判決確定
    後始存在或成立之事實、證據。」而各項新、舊證據綜合判
    斷結果，不以獲致原確定判決所認定之犯罪事實，應是不存
    在或較輕微之確實心證為必要，而僅以基於合理、正當之理
    由，懷疑原已確認之犯罪事實並不實在，可能影響判決之結
    果或本旨為已足。縱然如此，不必至鐵定翻案、毫無疑問之
    程度；但反面言之，倘無法產生合理懷疑，不足以動搖原確
    定判決所認定之事實者，仍非法之所許。至於事證是否符合
    明確性之法定要件，其認定當受客觀存在之經驗法則、論理
    法則所支配（最高法院104 年度台抗字第125號裁定要旨參
    照）。復按聲請再審之理由，如僅對原確定判決認定事實之
    爭辯，或對原確定判決採證認事職權之行使，任意指摘，或
    對法院依職權取捨證據持相異評價等情，原審法院即使審酌
    上開證據，亦無法動搖原確定判決，自非符合此條款所定提
    起再審之要件（最高法院102年度台抗字第480號裁定意旨參
    照）。
三、經查：
　㈠聲請人因違反毒品危害防制條例案件，前經本院以107年度上
    訴字第286號認定聲請人犯販賣第一級毒品罪，分別判處有
    期徒刑15年6月、15年7月，經最高法院駁回被告之上訴確定
    ，有本院107年度上訴字第286號刑事判決、台灣高等法院被
    告前案紀錄表附卷可參。本件原確定判決認定聲請人有販賣
    第一級毒品之事實，乃係依憑證人彭勇、林長慶之證述、通
    訊監察書、通訊監察譯文、扣案行動電話及晶片卡等卷內證
    據為其論據，且對聲請人否認犯罪所辯及辯護人之辯護，亦
    逐一指駁說明，對於證據之取捨、認定，已詳為審酌論述。
    其論斷皆為法院職權之適當行使，且俱與卷證相符，亦無悖
    於經驗法則或論理法則之情事，有上開判決書在卷可按，並
    經本院調取上開刑事卷宗核閱無訛。
　㈡再審聲請人雖依憑刑事訴訟法第420條第1項第6款之規定聲請
    再審，並一再主張證人彭勇、林長慶係受警員唆使誣指聲請
    人販賣毒品之犯行云云，惟聲請人前揭所舉證人彭勇、林長
    慶之證述及通訊監察譯文，均係原判決確定前已存在或成立
    ，且均經原確定判決調查斟酌而為認定犯罪事實之基礎，原
    確定判決並已一一詳述何以採認證人彭勇、林長慶之證述，
    並捨棄證人林長慶於原審審理時之部分證述，此屬取捨證據
    及評價證據證明力等職權行使之結果，聲請人所主張之新證
    據即證人彭勇、林長慶，實不具備「新規性」之要件，並非
    刑事訴訟法第420 條第1 項第6 款所規定「確實之新證據」
    ，聲請人僅係就卷內證據再行爭執，實不符合聲請再審之要
    件。
　㈢再者，本件聲請人所主張之新證據，既均不符合刑事訴訟法
    第420條第1項第6款聲請再審之規定，則聲請人聲請調閱上
    開證人警詢及偵訊錄影光碟，既係非經相當調查不能證明其
    真偽，依形式上觀察，殊與「確實」之意義不符，自無予以
    調查之必要。
四、綜上所述，本院細究聲請意旨所指上開證據，業經原判決依
    調查之結果，本於論理法則、經驗法則及證據法則，經取捨
    後為事實之認定，已對卷附證據資料為價值判斷，並對聲請
    人不利之證據採酌據為論罪之依據，聲請意旨事後重為爭執
    ，對原判決認定之事實，片面為個人意見之取捨，及單憑己
    意所為之質疑，以圖證明其於原判決所為有利之主張為真實
    ，難謂符合刑事訴訟法第420 條第1 項第6 款聲請再審之理
    由。從而，本件再審之聲請為無理由，應予駁回。
五、應依刑事訴訟法第434 條第1 項，裁定如主文。
中　　華　　民　　國　　110 　年　　9 　　月　　22　　日
                  刑事第七庭    審判長法　官  吳勇輝
                                      法　官  黃國永
                                      法　官  吳錦佳
以上正本證明與原本無異。
如不服本裁定，應於收受本裁定後十日內向本院提出抗告狀。
　　　　　　　　　　　　　　　　　　　書記官  王杏月
中　　華　　民　　國　　110 　年　　9 　　月　　22　　日